臺灣高雄地方法院民事判決　　　　　　　 94年度訴字第402號
原　　　告　乙○○
被　　　告　甲○○
上列當事人間請求損害賠償事件，經本院於民國94年5月4日言詞
辯論終結，判決如下：
    主      文
被告應給付原告新台幣貳拾玖萬伍仟玖佰肆拾元。
訴訟費用由被告負擔五十分之二十一，餘由原告負擔。
本判決關於原告勝訴部分得假執行。
    事實及理由
一、原告起訴主張：被告明知其未考領有小貨車駕駛執照而不得
    駕駛自用小貨車，竟於民國92年8 月13日下午8 時40分許，
    在酒後駕駛車牌號碼F7-4115 號自用小貨車沿高雄縣路竹鄉
    ○○路由東往西方向行駛途經該路段「路中高幹20號電線桿
    」附近時，本應注意遵守道路交通標誌、標線、號誌之指示
    ，且依當時之情形並無不能注意之情狀，其竟未予注意即逆
    向駛入對向西向東方向之快車道，適伊騎乘車牌號碼XOU-05
    9 號機車沿同路段快車道由西向東方向行駛時，見被告所駕
    駛之上開自用小貨車逆向往伊方向而來，因受驚嚇人車滑倒
    後而遭被告之自用小貨車輾過，致伊受有左手肘3 ×2 公分
    、左上肢2 ×1 公分、左膝2 ×1 公分、右膝兩處各3 ×3
    公分、9 ×1 公分、左足踝8 ×2 公分、左上肢瘀腫約3.5
    公分×2 公分等多處挫、擦傷及右腓骨頸骨折等傷害，且伊
    之上開機車亦遭該小貨車之車頭底部卡住，被告見狀後竟未
    留置現場等待警方前往處理，亦未將伊送醫隨即駕車加速逃
    逸，而伊因本件車禍計受有下列損害（一）醫療費用：新台
    幣（下同）3,800 元。（二）非財產上損害：690,000 元，
    為此，爰依侵權行為之法律關係，求為判決：被告應給付原
    告693,800 元。
二、被告則以：案發當日伊與友人係在伊住家附近喝酒，並於酒
    後隨即返家睡覺而未駕車，而伊亦不會開車，故無酒後駕車
    、過失傷害及肇事逃逸之行為，而該自用小貨車係伊子所有
    ，伊子並已於4 、5 年前過世，該車即一直停放於家中而未
    有人使用等語資為抗辯，並聲明求為判決：原告之訴駁回。
三、兩造不爭執之事實：
（一）原告於上揭時日因騎乘機車行經上開路段發生交通事故而
      致受有上開傷害，而被告因此酒後駕車、肇事逃逸及過失
      傷害之犯行而為台灣高等法院高雄分院判處有期徒刑1 年
      2 月。
（二）被告於本件車禍發生前有飲用酒類，且於車禍發生後經測
      得其吐氣酒精濃度為每公升0.78毫克。
四、本件兩造爭執之處在於：被告是否為本件交通事故之肇事者
    ？
（一）查本件車禍之目擊證人王女於台灣高等法院高雄分院94年
      度交上訴字第2 號案件審理中乃到庭證稱：「…我當時是
      往路竹高中方向行進，在對向車道我看到一位婦人滑倒，
      我看到藍色小貨車，…，因為他的車速很快，來不及煞車
      就撞上機車」、「我當時看到婦人機車要過馬路，我是行
      進中看到她滑倒，她在我的對向，她在我的眼前滑倒，之
      後我往前騎一點路停下來才看到小貨車過來撞到機車，小
      貨車有拖行機車一段距離」、「他把機車移走後就開走了
      」等語（見該案卷第108 至111 頁），核與原告於上該案
      件審理中所陳稱：「當時小貨車是逆向行駛到我的車道，
      我嚇到我有煞車，之後我就不知道是小貨車撞到我，還是
      我自己滑倒」（見該案卷第126 頁）、「他把我的機車拖
      行一段距離，然後停下來把機車推開，因為我們有一段距
      離，…，是一台藍色小貨車，不是廂型車」等語相符（見
      該案卷第83頁），又參以道路交通事故調查報告表（一）
      、現場圖及現場相片13張所示，原告機車之刮地痕起點在
      前開路段西往東方向之內側車道，終點在同一路段東往西
      方向之外側車道，其間並有原告之安全帽、機車大燈等物
      散落，足見原告之機車確係在其行駛之車道遭逆向駛入之
      車輛碰撞，是原告指稱其係因遭一逆向行駛之藍色小貨車
      驚嚇始滑倒，且於人車摔倒後，該駕駛人竟未下車察看，
      反駕車將原告之機車拖行後離去等情，自堪信為真實。又
      原告行駛於其應遵行之車道時，其理當信賴第三人會依循
      道路交通規則使用於道路上，則其突見一藍色小貨車逆向
      行駛於其車道上並朝其方向直駛而來，衡情其自會以煞車
      或轉向之方式閃躲逆向行駛之車輛，然事故當日係陰天、
      路面濕潤，此有道路交通事故調查報告表（一）之記載附
      載可稽，是原告採取上開緊急措施時，因路面濕潤而滑倒
      顯與常情相符，且其滑倒並因而受有上開傷害與該藍色小
      貨車逆向行駛間顯具有相當因果關係，至為明確。
（二）本件車禍發生後之當日晚間8 時43分即有民眾向湖內分局
      勤務指揮中心報案，中心人員旋即通報派員前往處理，警
      員蔡東凱、蘇耀鴻至現場時，證人王女尚留在現場，並即
      向蔡東凱說明肇事車輛之車牌號碼且表明不願提供姓名後
      隨即離去，回報人員嗣於8 時48分向中心回報原告係遭車
      輛「FG─4115號」自用小貨車撞擊，員警蔡東凱、蘇耀鴻
      乃依證人王女提供之車號，於同日晚間9 時50分至10時20
      分間，前往被告住處採證等情，業據證人蘇耀鴻、王女、
      蔡東凱於台灣高雄地方法院檢察署93年度偵字第18824 號
      中、於台灣高等法院高雄分院94年度交上訴字第2 號案件
      審理中證述綦詳，並有湖內分局中心來案各類案件記錄表
      乙紙（見警卷第15頁）在卷可憑，是由上開時間可知，自
      車禍發生至警方人員回報肇事車輛資料應未超過10分鐘，
      以訴外人王女向員警蔡東凱提供肇事車號既係在案發後未
      久且記憶最深刻之時候，其記憶自無受誤導或因此模糊之
      可能，則其提供之車號應係真實無訛，雖前開記錄表記載
      之車號為「FG─4115號」自用小貨車，然「G 」與「7 」
      之發音極為相似，且回報給勤務中心之人員並非員警蔡東
      凱而係魏明智，足徵記錄人員係輾轉受到通報，其因電話
      之傳輸聯絡過程中，自己誤聽或他人誤聽而誤載為「G 」
      之可能性極高，再者實際承辦本案之員警蔡東凱、蘇耀鴻
      ，於案發後1 個多小時即前往尋找F7─4115號自用小貨車
      之車主，益證記錄表之記載確有誤記，自不得因其筆誤而
      遽認F7─4115號自用小貨車非肇事車輛，附此敘明。
（三）員警蔡東凱、蘇耀鴻於車禍現場處理後，旋即於當日晚間
      依目擊者提供之肇事者車牌號碼F7─4115號資料前往被告
      住處查訪，該自用小貨車係停在被告住處門口，經以手觸
      摸該車之引擎蓋為溫熱，又以強力探照燈查看該車情況，
      發現車頭正下方散熱葉片有新的撞擊痕跡，前保險桿右側
      則有新的撞痕，地面有漏油，自小貨車右側車門下方也有
      疑似撞擊痕跡，經詢問鄰居該車何人使用，鄰居表示使用
      人在後面工寮，員警進入工寮查訪便見被告在睡覺，詢問
      被告之後，被告承認該車係伊載農作物到市場販賣之用乙
      情，業經證人即負責到場處理本案之員警蘇耀鴻於台灣高
      雄地方法院檢察署93年度偵字第18824 號（見該偵查卷第
      50、51頁）、本院93年度交訴字第33號案件偵查及審理中
      證述屬實（見該案卷第50、51頁），並有案發當天拍得之
      前開車輛相片7 張附卷可佐（見警卷第29、30頁），又員
      警後於92年9 月23日對上開車輛勘查，勘查結果：「該車
      前保險桿右側有明顯擦撞痕跡及隱約可見疑似原告所騎乘
      機車之殘留烤漆顏色，經以千斤頂撐高離地，該車底部冷
      氣散熱排處有明顯撞擊凹痕，及冷氣右側固定支架前端明
      顯可見疑似原告騎乘之機車外殼顏色烤漆殘留，於冷氣散
      熱排右側固定支架旁上端螺絲帽處，又見疑似機車外殼顏
      色烤漆殘留物。」，嗣再由採證人員將採得之F7─4115號
      自用小貨車之車頭底下冷氣散熱排右前支架上透明、綠色
      （以上編號1 －1）、 白色油漆片（編號1 －2）與 原告
      XOU ─059 號機車前斜板處油漆片之透明加綠色層（編號
      2 －1 號）、白色塑膠（編號2 －2 號）送請內政部警政
      署刑事警察局勘驗結果，證實該等油漆片為相似等情，此
      有現場勘查報告表暨其所附照片、該局92年12月15日刑鑑
      字第092019 8778 號鑑定通知書等件（見上開偵查卷第8
      至28頁、第47頁）可憑，是若被告未駕駛前開自小貨車外
      出，為何其車身引肇部位會是溫熱，且該車若未撞擊原告
      之機車，何以其貨車上會有新之撞痕，地面會有漏油痕跡
      ，況在該小貨車上採集之油漆片洽與原告機車之油漆片相
      似，而訴外人即被告之鄰居洪憲章雖於本院93年度交訴字
      第33號案件審理中證稱：「案發當晚員警查看F7－41 15
      號自用小貨車時，伊有跟警察說該車是冷冷的。」等語，
      惟其同時亦證稱：「員警當場便表示該車若未開很久，引
      擎不會很熱。」等語（見該案卷第61頁），然冷熱之感受
      因人而異，且員警是於事故發生後1 個多小時始前往查證
      ，斯時引擎已較冷卻，且員警蘇耀鴻係觸摸車頭之引擎部
      位（即觸摸引擎部分之車板）（見台灣高等法院高雄分院
      94 年 度交上訴字第2 號卷第85頁），若引擎僅剩餘溫，
      隔著車板觸摸所能感受到之溫度不可能太高，此時之溫度
      既不高，則每人對溫度之感覺即有可能因個人之感受、注
      意力不同而有不同之看法，惟訴外人蘇耀鴻係負責調查之
      警員，且受過刑事偵查之訓練，其對採證過程中所發現之
      任何細節之注意力，必較一般人為高，自應認其觀察力會
      較訴外人洪憲章為縝密，且其於訴外人洪憲章質疑時，猶
      能提出其專業上之判斷向訴外人洪憲章說明，自可證其所
      言非虛。
（四）被告雖辯稱：該事後採證有誣陷之可能云云，惟查，湖內
      分局刑事組係於案發後約40日之92年9 月23日依檢察官之
      指示至路竹分駐所就前開自小貨車採證，此有刑案現場勘
      查報告表乙紙附卷可稽，而於採證前，上開自小貨車一直
      停放在路竹分駐所前面，並未遭其他車輛撞擊等情，此業
      據證人蘇耀鴻於台灣高等法院高雄分院94年度交上訴字第
      2 號審理中證述屬實（見該案卷第10頁），足證員警採證
      時上開車輛之撞痕及其上之殘留物均予扣押時之情狀相符
      ，且員警係於前開自小貨車車頭底部冷氣散熱排右側固定
      支架之前端採集殘留之疑機車外殼烤漆，該處係於貨車之
      底部，縱路竹分駐所之保管未盡妥適，有遭其他車輛撞及
      而在車之外殼留下撞痕之可能，然貨車底部下之烤漆，實
      難因停放在該處而無中生有，他人亦難於貨車底部下做假
      ，且該散熱片損壞情形於案發當日即經員警拍照存證，與
      採證當時照片比對亦無差異，被告上開所辯，自非可採。
（五）被告雖又辯稱：上開自小貨車係伊子所有，自伊子死亡後
      即無人再開過那台車云云，惟查，被告業自承其子已死亡
      約4 、5 年，然上開自小貨車為警查獲時，其車上並無灰
      塵且以鑰匙轉動即可啟動，過程非常順乙情，此業據證人
      蘇耀鴻於偵查及台灣高等法院高雄分院94年度交上訴字第
      2 號案件理中陳述綦詳（見該偵查卷第51頁及該案卷第87
      頁），是若上揭自小貨車已閒置4 、5 年而未使用，豈有
      可能無灰塵之理，且何有鑰匙一轉即可啟動車子之油門者
      ，而被告雖又辯以：伊約7 至10天會去熱車云云，然被告
      於案發前最後一次熱車是在事故前10幾日，此業據被告於
      台灣高等法院高雄分院94年度交上訴字第2 號案件審理中
      供承在卷，而上開自小貨車係85年份已相當老舊之車輛，
      若被告於其子死亡後4 、5 年間僅間歇性熱車而從未駛至
      外面道路，且於案發前10幾日始最後一次熱車，衡情上開
      車輛自無鑰匙一轉動即可啟動之可能，至被告復辯稱：伊
      於案發前約半個多月，電瓶有換新，所以警察啟動時很好
      啟動云云，然上開車輛若已4 、5 年沒用，被告既不會駕
      駛，為何要更換新電瓶？被告所辯均與常情不符而不足採
      信。
（六）被告雖另辯稱伊不會駕車自無可能於案發時駕駛F7－4115
      號自用小貨車行經案發地點云云，惟其已自承於案發後員
      警勘查F7－4115號自用小貨車時，在車上查獲之新樂園香
      菸為其所有，而訴外人即被告之鄰居吳文述於本院93年度
      交訴字第33號案件審理中亦證稱：「曾經見過被告駕駛F7
      －4115號自用小貨車，該車車主係被告之子，平日被告自
      己一個人住，其他家人都住在外面。」等語（見該案卷第
      57至59頁），是依上開情況及證言，本件當可排除案發時
      由他人駕駛前開車輛肇事之可能，參以被告自承F7－4115
      號自用小貨車於案發之日並未借予他人使用，而證人即被
      告之鄰居吳文述、洪憲章及其友人蔡生於本院93年度交訴
      字第33號案件審理中均證稱：「被告並未與其他家人同住
      。」等語（見該案卷第55、59、62頁），足見案發時駕駛
      F7－4115號自用小貨車行經案發地點之人確為被告，且其
      亦駕駛該車肇事而致原告受傷至為灼然，被告上開所辯，
      亦非可採。
（七）綜上所述，本件車禍之肇事者確為被告無訛。
五、按「因故意或過失，不法侵害他人之權利者，負損害賠償責
    任。」、「汽車、機車或其他非依軌道行駛之動力車輛，在
    使用中加損害於他人者，駕駛人應賠償因此所生之損害。」
    、「不法侵害他人之身體、健康、名譽、自由、信用、隱私
    、貞操，或不法侵害其他人格法益而情節重大者，被害人雖
    非財產上之損害，亦得請求賠償相當之金額。」，民法第18
    4 條第1 項前段、第191 條本文、第195 條第1 項分別定有
    明文。本件車禍之發生既係因被告疏未注意遵守道路交通標
    線之指示並其酒後駕車所造成，其就本件車禍之發生自有過
    失，而原告係因本件車禍造成上開傷害，其所受之傷害與被
    告之過失行為間亦顯有相當因果關係，故原告依據侵權行為
    之法則請求被告賠償自屬有據，茲就原告所得請求之損害賠
    償金額計算如后：
（一）醫療費用部分：
      本件原告因前開傷害已自付醫療費用3800元乙節，此有高
      新醫院94年3 月22日高新人字第94019 號函乙件在卷可參
      ，經查該等費用均為醫療所必需，並為被告所不爭執，自
      應予准許。
（二）精神慰撫金部分：
      原告因被告之過失行為致其受有左手肘3 ×2 公分、左上
      肢2 ×1公分、左膝2 ×1 公分、右膝兩處各3 ×3 公分
      、9 ×1 公分、左足踝8 ×2 公分、左上肢瘀腫約3.5 公
      分×2 公分等多處挫、擦傷及右腓骨頸骨折等傷害已如前
      述，則其因此之傷勢就診治療，不僅身體受有疼痛，精神
      自應感痛苦，是原告請求非財產上之損害賠償自屬有據。
      查原告現年32歲，高職畢業，現從事品管工作，月薪18,0
      00元，名下有土地、房屋各乙筆，而被告為國小畢業，現
      從事農業工作，日薪約200 至300 元，其名下有汽車2 部
      等情，此為兩造所自陳，並有稅務電子閘門財產所得調件
      明細表等件附卷可參，爰審酌兩造教育程度、經濟狀況、
      社會地位、損害程度等一切情狀，認原告之請求以300,00
      0 元較為適當，其逾此範圍外之請求尚為無理由。
（三）綜上，原告得請求被告賠償之損害金額總計為303,800 元
      （計算式：3800+400000 ＝303800）。
六、末按「保險人依本法規定給付之保險金，視為加害人或被保
    險人損害賠償金額之一部分；加害人或被保險人受賠償請求
    時，得扣除之」，強制汽車責任保險法第30條定有明文。本
    件車禍發生後，原告已依強制汽車責任保險法規定領取7,86
    0 元之保險金，此有強制險損失明細乙件附卷可稽，準此，
    原告自應從其可得向被告請求賠償之金額中予以扣除之，經
    依上開金額計算後，原告於本件可得請求賠償之金額即為29
    5,940 元。從而，本件原告依據侵權行為法律關係，請求被
    告應給付原告295,940 元及其遲延利息，洵屬正當，應予准
    許，其逾此部分之請求，為無理由，應予駁回。
七、本件主文第1 項係所命給付之金額未逾五十萬元之判決，依
    民事訴訟法第389 條第1 項第4 款之規定，自應依職權宣告
    假執行。
八、結論：原告之訴為一部有理由、一部無理由，依民事訴訟法
    第79條、第389第1項第4款，判決如主文。
中　　華　　民　　國　　94　　年　　5 　　月　　11　　日
                  民事第五庭
                                法　官　何悅芳
正本係照原本作成。
如不服本判決，應於送達後20日內，向本院提出上訴狀並表明上
訴理由，如於本判決宣示後送達前提起上訴者，應於判決送達後
10日內補提上訴理由書（須附繕本）。
中　　華　　民　　國　　94　　年　　5 　　月　　11　　日
                                書記官　周志揚
